臺灣高等法院臺中分院刑事判決　　　　　九十三年度上訴字第一八○八號
　　被　　　告　甲○○
右上訴人因毒品危害防制條例案件，不服臺灣臺中地方法院九十三年度訴字第一八四
一號，中華民國九十三年九月二十九日第一審判決（聲請簡易判決處刑案號：臺灣臺
中地方法院檢察署九十三年度毒偵字第二二三三號），提起上訴，本院判決如左：
　　主      文
原判決關於施用第一級毒品及定執行刑部分均撤銷。
甲○○連續施用第一級毒品，處有期徒刑玖月，扣案之第一級毒品海洛因肆包（合計
淨重零點捌肆公克）沒收銷燬之，扣案包裝袋肆個、注射針筒拾支均沒收。
其他上訴駁回。
右撤銷改判部分及上訴駁回部分，應執行有期徒刑拾壹月，扣案之第一級毒品海洛因
肆包（合計淨重零點捌肆公克）沒收銷燬之，扣案包裝袋肆個、注射針筒拾支均沒
收。
　　事      實
一、甲○○前於民國八十八年間因施用毒品案件，經本院裁定送觀察、勒戒後，認無
    繼續施用毒品之傾向，而於八十九年三月二十八日觀察、勒戒執行完畢並經釋放
    ，並由臺灣臺中地方法院檢察署檢察官以八十九年度毒偵緝字第一七九號為不起
    訴處分確定。詎其於前開觀察、勒戒執行完畢釋放後五年內，復基於施用第一級
    毒品之概括犯意，自九十三年一月間某日起，至九十三年六月二十八日下午十九
    時四十五分前某時止，在其位於臺中市○○區○○路八九二巷二號四樓之五之住
    處內，以將第一級毒品海洛因摻生理食鹽水稀釋後，以針筒注射入體內之方式，
    約每日施用二次，連續施用第一級毒品海洛因多次。另又基於施用第二級毒品之
    概括犯意，自九十三年五月間某日起，至九十三年六月二十五日某時止，在其前
    開住處內，以將第二級毒品甲基安非他命放置在玻璃吸食器內，用火燒烤產生氣
    化，以口鼻吸食之方式，連續施用第二級毒品甲基安非他命三次。嗣經警於九十
    三年六月二十八日十七時四十五分在其住處前查獲，並扣得第一級毒品海洛因四
    包（聲請簡易判決處刑書誤載為三包，又合計淨重為零點八四公克，合計空包裝
    袋重為零點九四公克）及其所有供施用海洛因所用之注射針筒十三支等物，而為
    警查悉上情。
二、案經臺中市警察局第五分局報請臺灣臺中地方法院檢察署檢察官偵查後，聲請簡
  易判決處刑，經臺灣臺中地方法院臺中簡易庭認不宜以簡易判決處刑，移由該院
    刑事庭改依通常程序審理。
　　理      由
一、前揭事實，業據上訴人即被告甲○○於偵查中及原法院審理時坦承不諱，且被告
    於前揭時地為警查獲後所採集之尿液，經送請詮昕科技股份有限公司檢驗後，檢
    驗結果呈嗎啡（海洛因之代謝物）及甲基安非他命陽性反應，有該公司九十三年
    七月七日第00000000號濫用藥物尿液檢驗報告一紙附卷可稽；經警查扣
    之白色粉末四包，經送請法務部調查局以化學呈色法及氣相層析質譜儀分析法鑑
    定後，其鑑定結果認為確含有第一級第六項毒品海洛因成分（合計淨重零點八四
    公克），有該局九十三年八月二日調科壹字第１２００１４１１９號鑑定通知書
    一份在卷可參。此外，並有搜索扣押筆錄、扣押物品目錄表各二份、員警職務報
    告書、委託驗尿液代號與真實姓名對照表、採集尿液鑑定同意書各一份以及查獲
    現場及扣案物品照片三幀等存卷可參，且有被告所有供其施用海洛因所用之注射
    針筒十三支扣案可佐。被告之自白核與事實相符，可以採信。被告犯行洵堪認定
    。
二、按毒品危害防制條例第二十條、第二十三條係規定對於經觀察勒戒或強制戒治執
    行完畢釋放後，五年內再犯該條例第十條之罪者，不適用毒品危害防制條例第二
    十條第一、二項規定之觀察勒戒及強制戒治之處遇程序，而應逕由檢察官依法追
    訴。查被告前於八十八年間因施用毒品案件，經臺灣臺中地方法院裁定送觀察、
    勒戒後，認無繼續施用毒品之傾向，而於八十九年三月二十八日觀察、勒戒執行
    完畢並經釋放，並由臺灣臺中地方法院檢察署檢察官以八十九年度毒偵緝字第一
    七九號為不起訴處分確定等情，有臺灣臺中地方法院檢察署刑案資料查註紀錄表
    及臺灣高等法院被告全國前案紀錄表各一份在卷可稽，則被告於前述觀察、勒戒
    執行完畢釋放後，五年內復施用第一級毒品海洛因、第二級毒品甲基安非他命，
    係再犯毒品危害防制條例第十條第一項之施用第一級毒品罪及同條第二項之施用
    第二級毒品罪。被告分別持有第一級毒品海洛因、第二級毒品甲基安非他命後進
    而施用，其持有之低度行為均為施用之高度行為所吸收，不另論罪。被告先後多
    次施用第一級毒品、第二級毒品之犯行，各時間緊接，犯罪構成要件相同，顯均
    係基於概括之犯意為之，均為連續犯，均應依刑法第五十六條規定，以一罪論，
    並分別加重其刑。被告所犯上開二罪，犯意各別，罪名不同，應分論併罰。原判
    決對被告論罪科刑，施用第二級毒品部分，於法核無違誤，被告上訴未附理由，
    應予駁回。關於施用第一級毒品部分，扣案之海洛因四包經送檢驗，合計淨重零
    點八四公克，含空包裝袋重零點九四公克，此有鑑定通知書可憑，該包裝袋既屬
    被告所有供犯罪所用，為被告所供承，應一併宣告沒收，乃原判決僅諭知沒收銷
    燬海洛因，未諭知沒收包裝袋，即有未合。被告上訴雖無理由，惟原判決關於被
    告施用第一級毒品部分既有上開可議，應連同定執行刑部分一併撤銷改判。審酌
    被告前曾因施用毒品案件，經裁定送觀察、勒戒後，仍不知戒除施用毒品之惡習
    ，而無視於毒品對於自身健康之戕害及國家對於杜絕毒品犯罪之禁令，且其施用
    毒品期間非短，惟其施用毒品係屬自戕行為，犯罪手段尚屬平和，亦未因此而危
    害他人，所生損害尚非鉅大，且其於原法院審理期間坦承犯行，態度尚稱良好，
    況且施用毒品者均有相當程度之成癮性及心理依賴，其犯罪心態與一般刑事犯罪
    之本質並不相同，應側重適當之醫學治療及心理矯治為宜等一切情狀，分別量處
    如主文所示之刑，並定其應執行刑，以示警懲。扣案之第一級毒品海洛因四包（
    合計淨重零點八四公克），依毒品危害防制條例第十八條第一項前段之規定宣告
    沒收銷燬之，扣案之包裝袋四個及注射針筒十三支，為被告所有供其施用第一級
    毒品所用之物，依刑法第三十八條第一項第二款之規定宣告沒收。另被告係於九
    十三年六月二十八日十九時四十五分被查獲，原判決事實誤載為同日十七時四十
    五分被查獲，逕予更正，併此敘明。
三、被告經合法傳喚，無正當之理由不到庭，不待其陳述，逕行判決。
據上論斷，應依刑事訴訟法第三百七十一條、第三百六十八條、第三百六十九條第一
項前段、第三百六十四條、第二百九十九條第一項前段，毒品危害防制條例第十條第
一項、第二項、第十八條第一項前段，刑法第十一條、第五十六條、第五十一條第五
款、第三十八條第一項第二款，判決如主文。
本案經檢察官乙○○到庭執行職務。
中      華      民      國　    九十三     年    十二     月     八 　　日
　　　　　　　　　　　　　　　　臺灣高等法院臺中分院刑事第九庭
　　　　　　　　　　　　　　　　　　　審判長法　官　陳　筱　珮
　　　　　　　　　　　　　　　　　　　　　　法  官  趙  春  碧
　　　　　　　　　　　　　　　　　　　　　　法  官  康  應  龍
右正本證明與原本無異。
如不服本判決應於收受送達後十日內向本院提出上訴書狀，其未敘述上訴之理由者並
得於提起上訴後十日內向本院補提理由書（均須按他造當事人之人數附繕本）。
                                            書記官　劉　智  文
中      華      民      國　    九十三     年    十二     月     十 　　日
附錄論罪科刑法條全文：
毒品危害防制條例第十條：
施用第一級毒品者，處六月以上五年以下有期徒刑。
施用第二級毒品者，處三年以下有期徒刑。
                                                                        Ｒ
